臺灣桃園地方法院行政訴訟判決　
110年度交字第602號
原      告  張賢鏈  
被      告  桃園市政府交通事件裁決處
                      設桃園市○○區○○路00號7~8樓
代  表  人  張丞邦    住同上
訴訟代理人  黃一鳴律師
上列當事人間交通裁決事件，原告不服被告所為如附表所示之裁
決，提起行政訴訟，本院判決如下：
    主  文
原告之訴駁回。
訴訟費用新臺幣參佰元由原告負擔。
    事實及理由
壹、程序方面：
    本件係因原告不服被告所為道路交通管理處罰條例（下稱處
    罰條例）第8 條之裁決而提起撤銷訴訟，依行政訴訟法第23
    7 條之1 ，應適用交通裁決事件訴訟程序。本件因卷證資料
    已經明確，本院依行政訴訟法第237 條之7 規定，不經言詞
    辯論，直接裁判。
貳、實體方面：                                  
一、事實概要：　　
　　原告於附表所示之時間，駕駛車牌號碼000－0000號自用小客
    車（下稱系爭車輛），行經附表所示之地點時，為民眾於11
    0年7月27日檢舉，經桃園市政府警察局蘆竹分局（下稱舉發
    機關）員警認原告有附表所示等違規，遂逕行舉發並填製如
    附表所示之舉發違反道路交通管理事件通知單（下稱附表所
    示之舉發通知單），記載應到案日期均為110年10月23日前
    ，並移送被告處理。嗣原告於110年10月22日到案陳述不服
    舉發，經被告函請舉發機關協助查明事實後，認原告確有「
    汽車駕駛人未依規定使用方向燈」等違規，即於110年12月7
    日填製如附表所示之裁決書（下合稱原處分），爰依處罰條
    例第42條及違反道路交通管理事件統一裁罰基準及處理細則
    （下稱裁罰基準及處理細則）等規定，各裁處原告如附表所
    示之處分。原告不服，於是提起本件行政訴訟。
二、原告起訴主張及聲明：
（一）主張要旨：
　　　原告分別於110年7月26日17時6分及17時7分許，遭他人檢
      舉未依規定使用方向燈之違規，原告不服一事件卻二處罰
      ，懇請鈞院秉公裁判。
（二）聲明：撤銷原處分。
三、被告答辯及聲明：
（一）答辯要旨：
    ⒈引用處罰條例第7條之1、第42條、道路交通安全規則（下
      稱道安規則）第91條第1項第6款、道路交通標誌標線號誌
      設置規則（下稱設置規則）第149條第1項第1款第1點前段
      、第182條第1項、第2項，及臺灣新北地方法院105年度交
      字第63號、104年度度交字333號、臺灣臺北地方法院107
      年度交字第111號等相關交通法規之條文與判決（詳卷附
      答辯狀）。
    ⒉舉發機關110年11月3日蘆警分交字第1100031647號函文表
      示略以：「…按違反道路交通管理事件統一裁罰基準及處
      理細則第3條第1項前段規定『二以上違反道路交通管理之
      行為，應分別舉發、處罰』；經檢視原檢舉影片及舉證照
      片(如附件)，旨揭自小客車於本轄蘆竹區新南路二段往大
      園方向行駛中間車道，駛至新南路二段90號附近時，於未
      打方向燈之情形下由中間車道向左變換至內側車道(第DG0
      000000號通知單)，續行約1分多鐘後，再度於新南路二段
      陸橋前未打方向燈向左變換至中內車道(第DG0000000號通
      知單)，二次未使用方向燈違規事實明確，分別成立一違
      規行為，有關陳述內所稱：『……一單兩罰……』一節核屬無據
      ，本分局依『汽車駕駛人未依規定使用方向燈』以第DG0000
      000、DG0000000號通知單予以舉發核無違誤…」等語。
　　⒊復經檢視採證光碟內容，於影片顯示時間17時6分34秒時，
      路面即顯示白虛線分隔同向車道，而系爭車輛亦同時變換
      車道且未依上開規定使用方向燈；又於影片顯示時間 17
      時7分57秒時，系爭車輛再次未使用方向燈即變換車道，
      違規事實明確。道路交通管理處罰條例，依其立法目的，
      即在為加強道路交通管理，維護交通秩序，確保交通安全
      。其中有關駕駛人行為應遵守之規定，本即都有其特別規
      範之安全理由，其中有關行進間之變換車道或轉彎，必須
      使用方向燈提醒其他駕駛人及行人，尤為駕駛人須具備之
      基本常識，俾利其他用路人了解車輛動向，以維自身及他
      人行車安全。換言之，上開使用方向燈等行為係駕駛人行
      駛中應盡之注意義務，駕駛人確有遵守之義務。
　　⒋再參照臺灣臺北地方法院107年交字第111號判決意旨觀之
      ，本件原告上開二個違規事實，其違規時間及發生地點並
      非相同，縱使系爭汽車前後違規時間緊接，然就時空之密
      接性而論，依自然觀點判斷足可作明顯之區隔，如此原告
      於不同路段所為未使用方向燈變換車道違規行為，屬分別
      違反一般駕駛人應依道路交通管理處罰條例第42條規定之
      作為義務，應屬數行為，自應分別處罰之，舉發機關及本
      處就前述二個違規行為分別予以舉發與處罰，並無違誤。
      且按處罰條例第85條之1之規定，本件原告係分別違反處
      罰條例第42條之規定，顯非處罰條例第85條之1所規定不
      得連續舉發之情形，舉發機關依法舉發應無違誤。 
　　⒌綜上所述，系爭車輛因有「汽車駕駛人未依規定使用方向
      燈」之情，已該當處罰條例第42條規定之要件，是被告依
      法裁處，應無違誤，原告之訴為無理由。
（二）聲明：駁回原告之訴。
四、本院之判斷：
（一）前提事實：
      原告於附表所示之時間，駕駛系爭車輛行經附表所示之地
      點時，為民眾於110年7月27日檢舉，經舉發機關員警認原
      告有附表所示等違規之情，此有舉發機關110年11月3日蘆
      警分交字第1100031647號函文（見本院卷第33頁）、汽車
      車籍查詢（見本院卷第41頁）、交通違規案件陳述書（見
      本院卷第43頁）、附表所示之舉發通知單（見本院卷第45
      至46頁、第57至60頁）、行車記錄器畫面擷取照片（見本
      院卷第45至46頁）、檢舉人個人資料（見本院卷第61頁）
      等資料各1份在卷可憑。
（二）被告認定原告有附表所示之「汽車駕駛人未依規定使用方
      向燈」等違規，並無違誤：
    ⒈「汽車駕駛人，不依規定使用燈光者，處新臺幣1,200元以
      上3,600元以下罰鍰」，處罰條例第42條定有明文。又「
      行車遇有轉向、減速暫停、讓車、倒車、變換車道等情況
      時所用之燈光及駕駛人之手勢，應依下列規定：六、變換
      車道時，應先顯示欲變換車道方向之燈光或手勢」、「汽
      車駕駛人，應依下列規定使用方向燈：一、起駛前應顯示
      方向燈。二、左（右）轉彎時，應先顯示車輛前後之左（
      右）邊方向燈光；變換車道時，應先顯示欲變換車道方向
      之燈光，並應顯示至完成轉彎或變換車道之行為」，道安
      規則第91條第1項第6款、第109條第2項第1款、第2款所明
      定。
    ⒉經查，本院勘驗本件舉發過程之錄影光碟內容略以：「（
      一）檔案名稱：0000000000000。⒈光碟播放時間共10秒，
      本檔案之錄影畫面係2021年7月26日17時許所錄製，為檢
      舉人車輛行車記錄器之錄影畫面。⒉錄影畫面一開始，可
      看見檢舉人車輛係行駛於蘆竹區新南路二段之內側車道上
      （往大園方向）。⒊錄影畫面時間17時6分33秒許，原告駕
      駛車牌號碼000－0000號自用小客車（下稱系爭車輛），出
      現於錄影畫面內，並行駛於該路段之中間車道上。⒋錄影
      畫面時間17時6分34秒許，系爭車輛開始向左跨越車道線
      ，嗣於錄影畫面時間17時6分37秒許，系爭車輛已完全駛
      入內側車道，並行駛於檢舉人車輛前方，於變換車道期間
      ，系爭車輛左側之方向燈完全未閃爍。（二）檔案名稱：
      0000000000000。⒈光碟播放時間共16秒，本檔案之錄影畫
      面係2021年7月26日17時許所錄製，為檢舉人車輛行車記
      錄器之錄影畫面。⒉錄影畫面一開始，可看見系爭車輛行
      駛於檢舉人車輛前方。⒊錄影畫面時間17時7分55秒許，系
      爭車輛開始向左變換車道至中內車道上，嗣於錄影畫面時
      間17時8分1秒許，系爭車輛已完全駛入中內車道上，並行
      駛於檢舉人車輛左前方，於變換車道期間，系爭車輛左側
      之方向燈完全未閃爍」等情（見本院卷第69頁至第70頁）
      ，核與舉發機關110年11月3日蘆警分交字第1100031647號
      函文表示略以：「說明：二、…經檢視原檢舉影片及舉證
      照片(如附件)，旨揭自小客車於本轄蘆竹區新南路二段往
      大園方向行駛中間車道，駛至新南路二段90號附近時，於
      未打方向燈之情形下由中間車道向左變換至內側車道(第D
      G0000000號通知單)，續行約1分多鐘後，再度於新南路二
      段陸橋前未打方向燈向左變換至中內車道(第DG0000000號
      通知單)，二次未使用方向燈違規事實明確，分別成立一
      違規行為，有關陳述內所稱：『……一單兩罰……』一節核屬無
      據，本分局依『汽車駕駛人未依規定使用方向燈』以第DG00
      00000、DG0000000號通知單予以舉發核無違誤…」等語（
      見本院卷第33頁），大致相符，並有行車記錄器畫面擷取
      照片及附表所示之舉發通知單等資料（見本院卷第45至46
      頁、第57至60頁）在卷為佐。足認系爭車輛確於附表所示
      之2個不同時間，行經附表所示之2個不同地點時，確有2
      次向左變換車道之情，自應於2次變換車道時均應依法使
      用方向燈，亦即應遵守上開道安規則對於變換車道時所要
      求應遵守之規範。據此，系爭車輛於變換車道時，確有未
      依規定使用方向燈之情，足認其違規屬實。
    ⒊至原告主張：原告分別於110年7月26日17時6分及17時7分
      許，遭他人檢舉未依規定使用方向燈之違規，原告不服一
      事件卻二處罰等語。惟查，按「違反本條例之同一行為，
      依第7條之2逕行舉發後，有下列之情形，得連續舉發：一
      、逕行舉發汽車行車速度超過規定之最高速限或低於規定
      之最低速度或有違反第33條第1項、第2項之情形，其違規
      地點相距6公里以上、違規時間相隔6分鐘以上或行駛經過
      一個路口以上。但其違規地點在隧道內者，不在此限」，
      處罰條例第85條之1第2項第1款定有明文。經查，本件原
      告附表所示之違規，均係違反處罰條例第42條之規定，並
      非屬於上揭處罰條例第85條之1所規定不得連續舉發之情
      形，是本件並無處罰條例第85條之1第2項第1款及裁罰基
      準及處理細則第13條第3項連續舉發限制之適用。況本件
      原告上開二個違規事實，其違規時間及發生地點並非相同
      ，縱使系爭車輛前後違規時間緊接，然就時空之密接性而
      論，依自然觀點判斷足可作明顯之區隔，如此原告於不同
      路段所為未使用方向燈變換車道違規行為，屬分別違反一
      般駕駛人應依處罰條例第42條規定之作為義務，應屬數行
      為，自應分別處罰之。故原告上開主張，顯係誤解法律規
      定，不足採信。
　　⒋綜上所述，原告係持有合法駕駛執照之人，其變換車道未
      依規定使用方向燈之違規行為，縱認其非故意，亦有應注
      意，能注意，而未注意之過失責任。故本件被告認定原告
      有附表所示之「汽車駕駛人未依規定使用方向燈」等違規
      行為事實，並無違誤。
（三）被告以附表所示之處分裁罰原告，並無違誤：
    ⒈按「汽車駕駛人，不依規定使用燈光者，處新臺幣1,200元
      以上3,600元以下罰鍰」，處罰條例第42條定有明文。
    ⒉次按裁罰基準及處理細則第1條規定：「本細則依道路交通
      管理處罰條例第92條第4項規定訂定之」、第2條第1項、
      第2項規定：「處理違反道路交通管理事件之程序及統一
      裁罰基準依本細則之規定辦理。前項統一裁罰基準，如附
      件違反道路交通管理事件統一裁罰基準表」，核上開處罰
      條例第92條第4項所授權交通部會同內政部訂定之裁罰基
      準及處理細則及其附件「違反道路交通管理事件統一裁罰
      基準表」（下稱裁罰基準表），就其立法目的及功能，乃
      為防止處罰機關枉縱或偏頗，用以維持裁罰之統一性與全
      國因違反道路交通管理事件受處罰民眾之公平，不因裁決
      人員不同，而生偏頗，寓有避免各監理機關於相同事件恣
      意為不同裁罰之功能，並非法所不許，於憲法上保障人民
      財產權之意旨並無牴觸（此並有司法院釋字第511號解釋
      意旨理由足資參照），是被告自得依此裁罰基準表而為裁
      罰。
    ⒊原告確有「汽車駕駛人未依規定使用方向燈」等違規行為
      ，已詳如前述，且原告係於應到案期限內到案聽後裁決，
      又依裁罰基準表規定：「機車或小型車」、「汽車駕駛人
      ，不依規定使用燈光」，於期限內繳納或到案聽候裁決者
      ，裁處罰鍰1,200元。是本件被告依處罰條例第42條、裁
      罰基準及處理細則及裁罰基準表等規定，以附表所示之處
      分裁處原告，經核即屬於法有據，該等處分並無違誤。故
      原告訴請撤銷原處分為無理由，應予駁回。
（四）本件判決基礎已臻明確，兩造其餘之攻擊防禦方法及訴訟
      資料經本院審酌後，核與判決結果不生影響，無一一論述
      之必要，附此敘明。
五、本件第一審裁判費為裁判費300元，應由原告負擔，爰確定
    第一審訴訟費用額如主文第二項所示。
六、據上論結，本件原告之訴無理由，依政訴訟法第237條之8  
    第1項、第98條第1項前段等規定，判決如主文。
中　　華　　民　　國　　111 　年　　7 　　月　　8 　　日
　　　　　　　　　行政訴訟庭　法　官　黃漢權
附表：
 編號 違規舉發通知單    裁決書 違規時間地點   違規事實    處罰主文   1 110年9月8日桃警局交字第DG0000000號（110年10月23日前） 110年12月7日桃交裁罰字第58－DG0000000號 110年7月26日17時6分許，在桃園市○○區○○路○段00號前 汽車駕駛人未依規定使用方向燈 罰鍰1,200元   2 110年9月8日桃警局交字第DG0000000號（110年10月23日前） 110年12月7日桃交裁罰字第58－DG0000000號 110年7月26日17時7分許，在桃園市蘆竹區新南路二段陸橋前（往南崁方向） 汽車駕駛人未依規定使用方向燈 罰鍰1,200元 
上為正本係照原本作成。
如不服本判決，應於判決送達後20日內，向本院提出上訴狀並表
明上訴理由（原判決所違背之法令及其具體內容或依訴訟資料可
認為原判決有違背法令之具體事實），其未載明上訴理由者，應
於提出上訴後20日內向本院補提理由書（上訴狀及上訴理由書均
須按他造人數附繕本，如未按期補提上訴理由書，則逕予駁回上
訴），並應繳納上訴裁判費新臺幣750元。
中　　華　　民　　國　　111 　年　　7 　　月　　11　　日
　　　　　　　　　　　　　　　書記官　蕭竣升